臺灣高等法院刑事判決
111年度上訴字第775號
上  訴  人  
即  被  告  蔡○○



上列上訴人即被告因家暴傷害等案件，不服臺灣新竹地方法院11
0年度訴字第716號，中華民國110年12月27日第一審判決（起訴
案號：臺灣新竹地方檢察署110年度偵字第8779號），提起上訴
，本院判決如下：
    主  文
上訴駁回。
    理  由
一、按不服地方法院之第一審判決而上訴者，應向管轄第二審之
    高等法院為之，須提出上訴書狀，並應敘述具體理由，刑事
    訴訟法第350條第1項、第361條第1項、第2項分別定有明文
    ，此為上訴必備之程式；倘所提上訴理由非屬具體理由者，
    為上訴不合法律上之程式，且由同法第361條之立法理由第3
    項：「上訴理由是否具體，係屬第二審法院審查範圍，不在
    命補正之列。」等語可知，上訴書狀雖記載理由，但並未具
    體敘述時，則無須再命補正（最高法院97年度台上字第3889
    號判決意旨參照），第二審法院應依刑事訴訟法第362條前
    段、第367條前段之規定以判決駁回之。而所稱「具體理由
    」，並不以其書狀應引用卷內訴訟資料，具體指摘原審判決
    不當或違法之事實，亦不以於以新事實或新證據為上訴理由
    時，應具體記載足以影響判決結果之情形為必要。但上訴之
    目的，既在請求第二審法院撤銷或變更第一審之判決，所稱
    「具體」，當係抽象、空泛之反面，若僅泛言原判決認事用
    法不當、採證違法或判決不公、量刑過重等空詞，而無實際
    論述內容，即無具體可言。從而，上開法條規定上訴應敘述
    具體理由，係指須就不服判決之理由為具體之敘述，而非空
    泛之指摘而言（最高法院106年度第8次刑事庭會議決議意旨
    參照）。準此，上訴人之上訴書狀縱有敘述上訴理由，倘僅
    是徒托空言或漫事指摘，未舉出該案相關之具體事由者，即
    與未敘述具體理由無異，所為上訴即非適法。
二、本件上訴人即被告蔡○○不服原判決，提起上訴，上訴意旨略
    以：被告於審理過程中坦承，案後態度良好，被告之父親罹
    患癌症末期致被告身心壓力沉重，因而與告訴人發生爭吵，
    深感後悔，念及被告為低收入戶、國中畢業之智識，且從事
    農業佃戶工作、未婚無子、家中獨子，獨自照顧父親，請從
    輕量刑云云。
三、經查：
  ㈠原審認定上訴人即被告蔡○○，係犯家庭暴力防治法第61條第1
    款之違反保護令罪、刑法第277條第1項傷害罪。又其以一行
    為同時觸犯上開違反保護令罪、傷害罪2罪名，為想像競合
    犯，依刑法第55條規定從一重論以刑法第277條第1項傷害罪
    處斷。另其於有期徒刑執行完畢5年內，故意再犯本案而構
    成累犯，衡以被告前多次因違反家庭暴力防治法案件經判刑
    確定並執行完畢，卻未能戒慎其行，猶於前開罪刑執行完畢
    後之5年內，又再次無視本院民事暫時保護令裁定禁令而為本
    案傷害犯行，顯見其刑罰反應力顯然薄弱，是認依刑法第47
    條第1項之規定加重被告之最低本刑，尚不生行為人所受的
    刑罰超過其所應負擔罪責的情形，乃依前揭規定加重其刑。
    並以行為人責任為基礎，審酌被告不思促進家庭和諧，未體
    認家庭成員相互尊重之精神，於本院民事庭裁定暫時保護令
    後，復未能遵守限制，對告訴人實施身體上不法侵害之行為
    ，實無足取，惟念其於犯後終能坦承犯行之態度，兼衡被告
    國中畢業之智識程度，從事農業工作，低收入戶之家庭經濟
    狀況，未婚無子女，與告訴人同住等一切情狀（見原審卷第
    144頁），量處有期徒刑6月，並諭知易科罰金之折算標準，
    均已詳敘所憑證據、認定理由及量刑依據。從形式上觀察，
    原判決並無認定事實錯誤、量刑瑕疵或違背法令之情形。又
    關於刑之量定，係實體法上賦予法院得為自由裁量之事項，
    倘其量刑已以行為人之行為罪責為基礎，並斟酌刑法第57條
    各款所列情狀等，在法定刑度內，酌量科刑，如無偏執一端
    ，致明顯失出失入情形，上級審法院即不得單就量刑部分遽
    指為不當或違法。
　㈡至上訴意旨雖請求從輕量刑云云，惟查：上訴人上開所犯係
　　刑法第277條第1項之傷害罪，法定刑為5年以下有期徒刑，
　　，原審量處有期徒刑6月，非屬重度量刑，且原審審酌上訴
    人之素行、本件之犯行、犯後坦承之態度，且考量其從事之
    工作、智識程度、家庭生活狀況等一切情狀，已如上述，經
    核並無違法或不當之處。上訴人上訴未具體指摘原判決有何
    違法或不當，構成應予撤銷之理由，亦未表明原判決之量刑
    有何輕重失衡、濫用裁量權或不適用法則之情形，構成應予
    撤銷之具體理由，已難謂提出合於刑事訴訟法第361 條第1 
    項規定之具體理由。
四、綜上，本件上訴未依法記載上訴之「具體理由」，其上訴顯
    屬違背法律上之程式，爰不經言詞辯論，逕予駁回。
據上論斷，應依刑事訴訟法第367 條前段、第372 條，判決如主
文。
中　　華　　民　　國　　111 　年　　3 　　月　　4 　　日
　　　　　　      刑事第七庭  審判長法　官  孫惠琳
　　　　　　　　　　　　　　　　　  法　官  王惟琪
　　　　　　　　　　　　　　　　　  法　官  連雅婷
以上正本證明與原本無異。
如不服本判決，應於收受送達後20日內向本院提出上訴書狀，其
未敘述上訴之理由者並得於提起上訴後20日內向本院補提理由書
（均須按他造當事人之人數附繕本）「切勿逕送上級法院」。
                                    書記官  潘文賢
中　　華　　民　　國　　111 　年　　3 　　月　　4 　　日